【裁判字號】    89,訴,1977
【裁判日期】    891003
【裁判案由】    偽造有價證券
【裁判全文】
臺灣臺中地方法院刑事判決                        八十九年度訴字第一九七七號
    公  訴  人  台灣台中地方法院檢察署檢察官
    被      告  丙○○
    指定辯護人  本院公設辯護人  丁○○
右列被告因偽造有價證券案件，經檢察官提起公訴（八十九年度偵字第一二三九六號
），本院判決如左：
    主  文
丙○○意圖供行使之用，而偽造有價證券，處有期徒刑壹年拾月，緩刑伍年。
發票人為丙○○、乙○○、面額新臺幣柒拾萬元、發票日民國八十八年五月十日、到
期日民國八十八年六月十日之本票壹紙內其中偽造發票人乙○○名義（包括簽名及指
印）部分沒收。
    事  實
一、丙○○因前積欠甲○○債務，為甲○○追索甚急，竟意圖供行使之用，於民國八
    十八年五月十日，未獲其父乙○○之同意或授權，在台中市○○路人人無線電台
    北屯站，於以其名義簽發發票日八十八年五月十日、到期日八十八年六月十日，
    面額新台幣（下同）七十萬元之本票一紙上擅自偽造乙○○之簽名，並按捺指印
    一枚於本票之發票人欄，以之與自己共同擔任本票之發票人，並持以行使交付予
    甲○○以為債務之擔保。嗣甲○○持上開本票向乙○○追索，乙○○始查悉上情
    。
二、案經乙○○訴由臺灣臺中地方法院檢察署檢察官偵查起訴。
    理  由
一、訊據被告丙○○，固坦承於右揭時、地偽造其父乙○○名義為共同發票人而簽發
    本票並交付甲○○之事實，惟矢口否認有偽造有價證券之犯行，辯稱：係甲○○
    教唆，並脅迫伊在本票發票人欄簽寫乙○○之姓名並捺指印云云。惟查：被告於
    如事實所示本票一紙上未經乙○○同意而簽署乙○○之名並捺指印等情，業據其
    於警訊及偵查中訊問時供承無訛，並經被害人乙○○及證人甲○○分別於警訊、
    偵查及本院審理時證述屬實，復有被告所偽簽之本票影本一紙附卷可稽，而被告
    於本院審理中亦供承業以五十餘萬元與甲○○和解，並取回本票等語，則被告於
    本票發票人欄上偽簽乙○○之姓名，若係甲○○所脅迫，被告應無與之和解之理
    ，是其於警訊偵查中之供述應與實情相符，其嗣後翻異前詞，空言指摘偽造有價
    證券犯行係遭人教唆、脅迫，顯係卸責之詞，不足採信。本件事證明確，被告犯
    行堪以認定。
二、核被告所為，係犯刑法第二百零一條第一項偽造有價證券罪。其於偽造後復持之
    交付甲○○使用，其交付行使之低度行為應為偽造之高度行為所吸收。且偽造乙○○署名、指印之行為，為偽造有價證券之部分行為，均不另論罪。查被告因遭
    債權人要求清償債務，一時失慮偽造其父乙○○之署押，而其行使及偽造之本票
    張數僅一張，影響交易安全之程度輕微，事後復已與甲○○和解，並取回上開支
    票，倘科以法定最低度之刑即三年有期徒刑，猶嫌過重，本院認其犯罪情狀，在
    客觀上足以引起一般同情，依刑法第五十九條規定，酌量減輕其刑。爰審酌被告
    犯罪之動機、手段、未經乙○○許可擅自以其名義為共同發票人簽發本票，致乙○○無端受累及其犯後態度等一切情狀，量處如主文所示之刑。又被告前未曾受
    有期徒刑以上刑之宣告，有卷附臺灣高等法院被告全國前案紀錄表及臺灣臺中地
    方法院檢察署刑案資料查註紀錄表各一紙可佐，其因一時短於思慮致觸本案犯行
    ，經此刑之教訓，當知所警惕，而無再犯之虞，本院認前開對其等宣告之刑，以
    暫不執行為適當，爰併宣告緩刑五年，以啟自新。偽造上開本票一紙其內共同發
    票人為乙○○名義部分，應依刑法第二百零五條之規定宣告沒收之。至其偽造乙○○之簽名及指印各一枚，係屬偽造該部分本票之一部分，已因諭知該部分本票
    沒收而包括在內，自毋庸重為沒收之諭知，附此敘明。
據上論斷，應依刑事訴訟法第二百九十九條第一項前段，刑法第二百零一條第一項、
第五十九條、第七十四條第一款、第二百零五條，罰金罰鍰提高標準條例第一條前段
，判決如主文。
本案經檢察官高永棟到庭執行職務。
中      華      民      國      八十九      年    十    月      三      日
                                    臺灣臺中地方法院刑事第一庭
                                        法  官  楊國精
右正本證明與原本無異。
如不服本判決，應於送達後十日內向本院提出上訴狀 （須附繕本） ，上訴於台灣高
法院台中分院。
                                        書記官
中      華      民      國      八十九      年    十    月      三      日
附錄：本案論罪科刑法條全文
刑法第二百零一條
意圖供行使之用，而偽造、變造公債票、公司股票或其他有價證券者，處三年以上十
年以下有期徒刑，得併三千元以下罰金。
行使偽造、變造之公債票、公司股票或其他有價證券，或意圖供行使之用，而收集或
交付於人者，處一年以上七年以下有期徒刑，得併科三千元以下罰金。


司法院資訊處製作；財團法人民間司法改革基金會備份。
